【裁判字號】    89,台上,4358
【裁判日期】    890726
【裁判案由】    偽造有價證券
【裁判全文】
最高法院刑事判決                              八十九年度台上字第四三五八號
    上  訴  人  甲○○
右上訴人因偽造有價證券案件，不服台灣高等法院台中分院中華民國八十七年六月十
六日第二審判決（八十七年度上訴字第五二六號，起訴案號：台灣台中地方法院檢察
署八十五年度偵字第一六三三四號），提起上訴，本院判決如左：
    主  文
上訴駁回。
    理  由
一偽造有價證券部分：
按刑事訴訟法第三百七十七條規定，上訴於第三審法院，非以判決違背法令為理由，
不得為之。是提起第三審上訴，應以原判決違背法令為理由，係屬法定要件。如果上
訴理由狀並未依據卷內訴訟資料，具體指摘原判決不適用何種法則或如何適用不當，
或所指摘原判決違法情事，顯與法律規定得為第三審上訴理由之違法情形，不相適合
時，均應認其上訴為違背法律上之程式，予以駁回。本件上訴人甲○○上訴意旨略稱
：(一)、上訴人並無竊取中瀚資訊事業股份有限公司（以下簡稱中瀚公司）之六十三張
空白支票及該公司印章、該公司負責人李志成印章之犯行，上訴人使用之中瀚公司系
爭三張支票係向張鑑中借用，證人張茂城知之甚詳，上訴人曾聲請傳訊張茂城，原審
未予傳訊調查，有應於審判期日調查之證據未予調查之違法。(二)、張鑑中因畏罪而不
願承認交付系爭三張支票予上訴人之事實，然原判決僅論述三張支票，而其他六十張
支票及印章，未予交代論列，有判決理由矛盾及理由不備之違法。(三)、上訴人如真
有竊取六十三張空白支票，大可同時使用，然上訴人並未如此，足見上訴人確實僅持
有三張支票，原審竟認上訴人竊取六十三張空白支票及印章，認事用法殊有違誤等語
。
惟查原判決認定上訴人有原判決事實欄所載之偽造有價證券犯行，係以中瀚公司失竊
空白支票及公司、負責人李志成印章之事實，已據李志成指述綦詳，並有遺失票據申
報書附卷可憑。系爭三張支票係上訴人簽發完成後，分別交付陳秋雲、林陳祈梅及鄭
健工等情，已據上訴人供承不諱，且經證人陳秋雲、林陳祈梅、鄭健工證述屬實，並
有支票及退票理由單在卷可稽。證人張鑑中於第一審及原審均結證其未交支票給上訴
人等語。上訴人於第一審辯稱系爭支票是八十四年年中由張鑑中交付云云，但中瀚公
司係於八十四年十月二十八日始失竊支票，足證上訴人所述借用之時間為不可能。況
上訴人所稱授權伊自填寫日期、金額云云，亦有違常情，足見上訴人所辯向張鑑中
借用支票云云，乃卸責之詞，不足採信。至於上訴人之弟張萬傳雖稱其看見張鑑中拿
一疊支票給上訴人，當時張志遠、王惠珍不在場云云；證人即上訴人之媳婦王惠珍證
稱伊見到張鑑中拿支票給上訴人，當時伊夫張志遠及另二名女子在場云云。二人所述
及與上訴人所辯交付支票之張數、在場人員不盡相符，是二人之證言為護上訴人之
詞，亦不足取等證據，予以綜合判斷，認上訴人偽造支票供行使之犯行，成立刑法第
二百零一條第一項之偽造有價證券罪，於法定刑內量處其刑，已詳其所憑證據及認
定理由。並指駁說明上訴人否認犯罪，所辯為不可採信之理由。所為論斷，均有卷存
證據資料可資覆按。從形式上觀察，並無違背法令之情形存在。查上訴人於第一審及
原審審理中並未曾辯稱張鑑中交付支票時，張茂城有在場，亦未曾請求傳喚張茂城，
上訴意旨指摘原審未依其聲請傳喚張茂城，有調查未盡之違法云云，顯非依據卷內資
料執為指摘之合法上訴理由。又上訴人何以有前揭偽造支票犯行，上訴人所辯非偽造
支票云云，為何不足採，原判決均已詳述其所憑證據與認定之理由。上訴意旨對原審
依憑證據所為之論斷，究竟如何違背證據法則，並未依據卷內資料具體指摘，徒以自
己之說詞，謂原判決有理由矛盾、理由不備及認證、認事不當之違法云云，再為單純
事實上之爭執，否認犯罪，要非適法之第三審上訴理由。揆諸首開說明，此部分之上
訴為違背法律上之程式，應予駁回。
二竊盜部分：
按刑事訴訟法第三百七十六條所列各罪之案件，經第二審判決者，不得上訴於第三審
法院，法有明文。本件上訴人所犯竊盜部分，核屬刑事訴訟法第三百七十六條第二款
之案件，依首開說明，既經第二審判決，自不得上訴於第三審法院。縱此部分與偽造
有價證券部分有方法結果之牽連關係，為裁判上一罪，但偽造有價證券部分之上訴為
不合法，本院應從程序上予以駁回，而無從為實體上判決，對於輕罪部分之此部分，
亦無從適用審判不可分原則，為實體上審判，上訴人竟復提起上訴，顯為法所不許，
應予駁回。
據上論結，應依刑事訴訟法第三百九十五條前段，判決如主文。
中      華      民      國    八十九    年      七      月    二十六    日
                              最高法院刑事第九庭
                                  審判長法官  張  信  雄
                                        法官  賴  忠  星
                                        法官  張  清  埤
                                        法官  張  淳  淙
                                        法官  蕭  仰  歸
      右正本證明與原本無異
                                              書  記  官
中      華      民      國    八十九    年      七      月    三十一    日


司法院資訊處製作；財團法人民間司法改革基金會備份。
